最高法院刑事判決　　　　　　九十四年度台上字第四二六三號
　　上　訴　人　甲○○
　　　　　　　　　　　　21號.
　　選任辯護人　楊雯齡律師
上列上訴人因違反毒品危害防制條例案件，不服台灣高等法院台
中分院中華民國九十四年六月九日第二審更審判決（九十四年度
上重更(二)字第一二號，起訴案號：台灣台中地方法院檢察署九十
二年度偵字第二四四六七號），提起上訴，本院判決如下：
    主  文
原判決撤銷，發回台灣高等法院台中分院。
    理  由
本件原判決認定上訴人甲○○，與其大哥陳憲棟（另案偵查中）
、二哥陳憲良（未經起訴）、許順益（或「許益順」，另案通緝
中）共同意圖自泰國或澳門走私、運輸第一級毒品海洛因進口至
台灣地區，乃基於犯意聯絡，由上訴人覓得陳武貴（判處罪刑確
定）同意赴泰國運輸海洛因返台。陳武貴於民國九十二年十月十
一日自泰國搭長榮航空班機入境中正國際機場，其將海洛因磚一
大塊、二小塊藏放於身上衣服內，未被發現而闖關成功，即將之
交給前來接機之上訴人，上訴人並給付新台幣（下同）二十萬元
予陳武貴為酬。旋上訴人將上述海洛因交予許順益，許順益則給
予上訴人兄弟一百六十萬元之代價。同年十一月間，上訴人又找
到朱滄洋（判處罪刑確定）願意赴泰國走私海洛因磚。陳武貴及
朱滄洋乃依上訴人等之安排，於九十二年十一月七日一同夾帶海
洛因磚搭乘中華航空班機返台，於通關檢查時，其二人均被查獲
走私海洛因磚三塊、一小包或四塊、一小包。嗣上訴人等經陳順
吉或林呈龍（二人未經起訴）介紹，又徵得張廖來好、郭士豪（
二人均已判處罪刑確定）同意赴澳門帶海洛因磚回台，該二人各
夾帶四塊海洛因磚於同年十二月十二日自澳門搭乘復興航空班機
回台入境得逞，於分別返回台中市準備交付運回之海洛因予上訴
人時，先後經警查獲等情。因而撤銷第一審關於上訴人部分之判
決，改判仍論處上訴人共同連續運輸第一級毒品罪刑。固非無見
。
惟查，(一)、原判決事實欄（第四段）認定，陳憲棟將陳憲良在泰
國購買而取得之海洛因磚，在澳門京都飯店內，分別交付予郭士
豪及張廖來好私運回台灣等情，倘屬無訛，則陳憲良在泰國購得
海洛因磚，並運送至澳門之事實，亦屬此次運輸第一級毒品罪之
部分事實，上訴人陳憲良為共同正犯，對此部分犯行應同負刑責
，亦應為起訴效力所及。乃原判決對此未明白認定，致事實有欠
明白，尚嫌理由不備，自屬可議。(二)、原判決事實欄（第四段）
略謂，上訴人之兄陳憲棟經由陳順吉、林呈龍之介紹，覓得張廖
來好、郭士豪前往澳門私運海洛因磚返台，而被警查獲等情。並
未認定陳順吉、林呈龍與上訴人兄弟有「犯意聯絡」之事實，則
其理由欄（第三段）述，陳順吉、林呈龍與上訴人等就上開犯
行為共同正犯云云，自失所依據。(三)、原判決事實欄又稱，陳憲
棟另交付一張澳門之ＳＩＭ卡供張廖來好至澳門聯絡使用、及張
廖來好以膠帶將海洛因磚綁於腹部，被警查獲時，扣得膠帶一個
各情（見原判決第七頁第十五、十六行，及第八頁第十八行、第
九頁第十八行），均未明白認定該ＳＩＭ卡及膠帶究屬何人所有
。乃其理由欄卻述上開物品分屬陳憲棟及張廖來好所有，均應
沒收云云（見原判決第二十八頁第十五、十六行及第二十九頁第
八至十行），同屬失所依據，自係可議、(四)、原判決諭知扣案之
供運輸毒品所用之塑膠袋九個、內褲二件、女用束褲一件、束腹
二條、膠帶一個及藍色手提袋一個，為上訴人或共同正犯所有，
均應依毒品危害防制條例第十九條第一項之規定宣告沒收，固屬
無訛。但另外陳武貴於九十二年十月九日運輸毒品所用之束腹、
及緊身泳褲各一件（見原判決第四頁第二行），及張廖來好、郭
士豪包裝以便運輸毒品之白紙、保鮮膜包裝及張廖來好之女用束
褲（見原判決第八頁第十一、十七、十八行）等物，何以未依上
開規定諭知沒收，原判決亦未說明何以不予沒收之理由，尚嫌理
由不備。另原判決事實欄（第九頁第九、十一行）述郭士豪以
「藍色旅行袋」一個運送毒品，但其理由欄（第十三頁第一行、
第二十八頁第十六行）、主文欄（第一頁第十六行）卻謂「藍色
手提袋」一個應予沒收，前後用詞不一，易生誤會，亦欠允洽。
(五)、原判決事實欄（第一段）論述上訴人等與泰國一名綽號叫「
張小姐」（緬甸華僑）之不詳姓名成年女子聯絡購買海洛因事宜
，而與「張小姐」共同基於運輪毒品進口海洛因至台灣之犯意聯
絡各情。此「張小姐」如係出售海洛因予上訴人等，則其交付海
洛因予上訴人等即已結束交易，又何須負責運輸毒品至台灣之犯
行？不無疑問。且其與上訴人等究竟有何同謀或分擔犯行之事實
？原判決均未述清楚，其逕論該「張小姐」與上訴人等為共同
正犯，事實顯欠明白，同屬理由不備之違誤。上訴人上訴意旨，
指摘原判決不當，非無理由，應認仍有撤銷發回更審之原因。
據上論結，應依刑事訴訟法第三百九十七條、第四百零一條，判
決如主文。
中　　華　　民　　國　九十四　年　　八　　月   十一　 日
                      最高法院刑事第五庭
                          審判長法官  吳　雄　銘
                                法官  池　啟　明
                                法官  郭　毓　洲
                                法官  吳　三　龍
                                法官  林　永　茂
      本件正本證明與原本無異
                                      書  記  官
中　　華　　民　　國　九十四　年　　八　　月   十五　 日
　　　　　　　　　　　　　　　　　　　　　　　　　　ｍ
